臺灣高等法院民事裁定　九十一年度家抗字第六三號
　　　抗　告　人　丁○○
　　　　　　　　　甲○○
　　　　　　　　　丙○○
　　　　　　　　　乙○○
　　　　　　　　　戊○○
右列抗告人聲請收養認可事件，對於中華民國九十年十二月十日台灣台北地方法院九
十年度養聲字第二三一號裁定，提起抗告，本院裁定如左：
      主      文
原裁定廢棄。
      理      由
一、抗告人於原法院聲請意旨略以：抗告人丁○○、甲○○為夫妻，願意收養抗告人
    丙○○（按為韓國國民）為養子，經其法定代理人乙○○、戊○○同意，於民國
    九十年六月二十九日訂立收養契約，由收養人收養被收養人為養子。收養人有正
    當職業及財產，確有扶養被收養人之能力，爰依法聲求認可等語，並提出收養契
    約、戶籍謄本、在職證明書、收養人健康檢查表等件為證據。
二、原法院則以收養人丁○○、甲○○收養被收養人丙○○為養子，依法應由被收養
    人自己與收養人訂立書面收養契約，經由法定代理人同意，始生效力。惟依抗告
    人提出之收養契約書係出於同一字跡，而代理人陳述被收養人及其父母均不懂中
　　文，本件收養契約不是被收養人自己簽訂的等語，足證被收養人並未與收養人訂
　　定書面契約，是本件收養參照司法院三十五年院解字第三二五八號解釋，當然無
　　效。又參酌財團法人中華民國兒童福利聯盟九十年九月十三日九十兒福文字第０
　　三三號函附之報告內容，抗告人丁○○對於收養動機原因先是表示被收養人是伊
　　婚前與女友所生，嗣改稱已生有女兒，為了子嗣，而好朋友希望兒子唸華語學校
　　，乃決定收養。故若被收養人與收養人有血緣關係，依民法第一千零七十三條之
　　一規定，自不得准許本件收養。若收養人為了子嗣或為使被收養人唸中文學校而
　　收養被收養人，則不符合收養之本質，無法認為本件收養符合兒童最佳利益，而
　　駁回抗告人之聲請，固非無見。
三、惟按收養子女，應以書面為之，但被收養者未滿七歲而無法定代理人時，不在此
　　限，民法第一千零七十九條第一項定明文。而依法律之規定，有使用文字之必要
　　者，得不由本人自寫，但必須自己親自簽名。如有用印章代簽名者，其蓋章與簽
　　名有同等之效力，則民法第三條第一、二項所明定。本件抗告人聲請收養認可，
　　業據提出收養契約乙件為證，審諸該契約雖屬同一字跡，但均蓋用抗告人之印章
　　，原法院僅以被收養人及其父母均不懂中文，顯非本人所為，遽認所訂收養契約
　　為無效，已有可議。再本件依財團法人中華民國兒童福利聯盟九十年九月十三日
　　九十兒福文字第０三三號函附之報告內容，固記載抗告人丁○○對於收養動機原
　　因先是表示被收養人是伊婚前與女友所生，嗣改稱為了子嗣，而好朋友希望兒子
　　唸華語學校，乃決定收養，是被收養人究竟是否為收養人丁○○所生，尚非無疑
　　。乃原法院未予詳查，即認本件收養有違反民法第一千零七十三條之一規定情事
    ，依同法第一千零七十九條之一規定為無效，而不予認可，亦屬率斷。
四、再查據抗告人所陳，收養人與被收養人間確有收養之合意，且收養人將被收養人
    視為己出，相處融洽，收養人夫婦對被收養人未來之生活亦已有初步之計畫，原
    法院調查期間，抗告人因不知開庭時間而未到場，倘有必要，抗告人願親自到場
    說明等語，倘均屬實在，則本件是否抗告人間無收養之合意，且不符收養之本質
    ，及是否有語言溝通生活習慣不能適應之問題，均非無再予審究之必要。抗告意
    旨指摘原裁定不當，求予廢棄，非無理由。另收養之成立及終止，依各該收養者
    被收養者之本國法，涉外民事法律適用法第十八條第一項定有明文。本件抗告人
    即被收養人丙○○為韓國人，此有戶籍謄本、公證書在卷可稽。是本件收養事件
    除有前開未盡之處外，其是否符合收養人與被收養人之各該國法律規定，仍待原
    審法加以查明，併予指明。
五、據上論結，本件抗告為有理由，爰裁定如主文。
中　　　華　　　民　　　國　　九十一　　年　　　三　　　月　　二十八　　日
                              民事第七庭
                          　　　　審判長法  官　張  耀  彩
                          　　　　　　　法  官　陳  玉  完
                          　　　　　　　法  官　王  仁  貴
右正本係照原本作成。
如不服本裁定，應於收受送達後十日內向本院提出抗告狀，並應繳納抗告費新台幣四
十五元正。
中　　　華　　　民　　　國　　九十一　　年　　　三　　　月　　二十八　　日
　　　　　　　　　　　　　　　　　　　　書記官　鄭　兆　璋
